臺灣臺北地方法院刑事判決　　　　　　　　94年度訴字第17號
公　訴　人　臺灣臺北地方法院檢察署檢察官
被　　　告　甲○○
選任辯護人　周文哲律師
　　　　　　黃永琛律師
上列被告因偽造文書案件，經檢察官聲請以簡易判決處刑（93年
度偵字第 17115號），本院認不宜以簡易判決處刑，改依通常程
序審理，嗣被告於本院準備程序進行中先就被訴事實為有罪之陳
述，經本院合議庭裁定改行簡式審判程序，判決如下：
    主  文
甲○○行使變造公文書，足以生損害於公眾及他人，處有期徒刑
柒月。緩刑貳年。
    事  實
一、甲○○係中華電信股份有限公司之員工，於民國九十三年間
    與同事阮美玲因互助會而有債權債務糾紛，經本院新店簡易
    庭以九十三年度店簡字第一二號給付會款民事事件審理，詎
    被告於該民事事件審理中，因亟思提供自己之不在場證明，
    竟於民國九十三年四月五日，在臺北縣新店市○○路○段七
    十二號其所任職之中華電信股份有公司北區分公司文山營運
    處人事室內，將由電腦處理關於其於九十一年三月一日出勤
    資料之電磁記錄中，其原係在當日八時三十二分上班、二十
    二時下班之時間記錄，更改為當日八時零二分上班、十七時
    零四分下班而予以變造，進而於九十三年六月三日，將前開
    經其變造之出勤電磁紀錄列印後提交於本院前開民事事件審
    理之承辦法官而行使之，足以生損害於中華電信股份有限公
    司、阮美玲及法院對於證據審查之正確性。嗣經甲○○於有
    偵查權限機關尚未發覺前即向臺灣臺北地方法院檢察署自首
    而表明願意接受裁判之意，始悉上情。
二、案經甲○○自首由臺北縣政府警察局新店分局報請臺灣臺北
    地方法院檢察署檢察官偵查後聲請簡易判決處刑，本院認不
    宜以簡易判決處刑，改依通常程序審理後，復經合議庭裁定
    以簡式審判程序審理。
    理  由
一、右揭犯罪事實，業據被告甲○○迭於警、偵及本院審理中均
    自白不諱，並有員工刷卡時間維護資料影本一份及中華電信
    股份有限公司臺灣北區電信分公司文山營業處政風室函文所
    附談話記錄可資佐證，足認被告之自白與事實相符，是本案
    事證已臻明確，被告上開犯行，洵堪認定。
二、按前述中華電信股份有限公司內關於員工出缺勤記載，係以
    電腦處理之電磁紀錄，屬刑法第二百二十條第二項所規定之
    準文書性質；又按股份有限公司，政府股份既在百分之五十
    以上，縱依公司法組織，亦係公營事業機關，其依法令從事
    於該公司職務之人員，自應認為刑法上所稱之公務員（司法
    院大法官會議釋字第八號、第七十三號解釋參照）。經查，
    交通部持有中華電信股份有限公司之股份目前仍達百分之五
    十以上，是該公司員工於執行其職務範圍內仍屬於刑法上所
    稱之公務員，此據被告於本院訊問時供述在卷（本院九十三
    年度簡字第二七八三號第三頁）。且員工出缺勤記載，應由
    掌管人事業務之中華電信股份有限公司職員本其職務製作，
    為關乎公司內部員工出缺勤管理之登載資料，並作為平時考
    核、年終考核以及發給薪資、獎金之依據，並非為證明目的
    或屬私法上行為，當屬公文書。而被告亦供承事後更改出缺
    勤記載非其職務範圍，且查其並未變更原本已記載完成之電
    磁紀錄本質，僅係就其中關於時間之內容部分予以更改，是
    應屬變造之行為，其進而提供顯示該電磁紀錄之列印明細與
    法院，自係對該電磁紀錄之內容有所主張，其前開行使行為
    自亦足生損害於中華電信股份有限公司、阮美玲及法院對於
    證據審查之正確性。核其所為，係犯刑法第二百十六條、第
    二百十一條、第二百二十條第二項之行使變造準公文書罪。
    聲請簡易判決處刑書認被告涉犯行使偽造準私文書罪嫌，及
    蒞庭公訴人認被告涉犯行使公務員登載不實文書罪嫌，均有
    誤會，惟其基本事實同一，本院自應予審理，並變更其起訴
    法條。被告前開變造之低度行為，已為其後行使之高度行為
    所吸收，爰不另論罪。又聲請簡易判決處刑意旨以被告變造
    準私文書及其後行使之行為二者間屬方法結果之牽連關係，
    然觀諸被告亦自承初始予以變造即係為其後加以主張行使之
    目的，該變造行為自屬其後行使行為之低度行為而為吸收關
    係，聲請人此部份亦容有誤會；另聲請簡易判決處刑書漏未
    載及被告亦有前開變造該日上班時間紀錄之部分，並經蒞庭
    公訴人當庭補充，且因與其餘論罪科刑部分屬同一行為中之
    部分行為，本院自得併予審理，均予敘明。又被告犯罪後，
    於有偵查權限之機關發覺前即自首而表明願意接受裁判之意
    ，有刑事自首狀一份附卷可稽，應依刑法第六十二條前段規
    定，減輕其刑。爰審酌被告並無前科，有臺灣高等法院被告
    全國前案紀錄表一份可按，素行尚佳，犯後已坦承犯行，尚
    知悔悟，犯後態度良好，且犯罪情節、手段尚非嚴重，及其
    犯罪動機、目的、所生損害等一切情狀，量處如主文所示之
    刑。末查，被告前未曾受有期徒刑以上刑之宣告，有臺灣高
    等法院被告全國前案紀錄表一份可按，其因一時失慮，偶罹
    刑典，事後已坦承犯行，深具悔意，經此刑之宣告後，應知
    警惕而無再犯之虞，本院因認暫不執行其刑為當，予以宣告
    緩刑二年，用啟自新。
據上論斷，依刑事訴訟法第四百五十二條、第二百七十三條之一
第一項、第二百九十九條第一項前段、第三百條，刑法第二百十
六條、第二百十一條、第二百二十條第二項、第六十二條前段、
第七十四條第一款，判決如主文。
本案經檢察官葉雅婷到庭執行職務
中　　華　　民　　國　　94　　年　　2 　　月　　18　　日
　　　　　　　　　刑事第十六庭  法　官　胡宗淦
以上正本證明與原本無異。
如不服本判決，應於判決送達後十日內向本院提出上訴狀（應抄
附繕本）。告訴人或被害人如對於本判決不服者，應具備理由請
求檢察官上訴，其上訴期間之計算係以檢察官收受判決正本之日
期為準。
　　　　　　　　　　　　　　　　書記官　張耀鴻
中　　華　　民　　國　　94　　年　　2 　　月　　18　　日
附錄法條：
中華民國刑法第211條
(偽造變造公文書罪)
偽造、變造公文書，足以生損害於公眾或他人者，處一年以上七
年以下有期徒刑。
中華民國刑法第216條
(行使偽造變造或登載不實之文書罪)
行使第210條至第215條之文書者，依偽造、變造文書或登載不實
事項或使登載不實事項之規定處斷。
中華民國刑法第220條
在紙上或物品上之文字、符號、圖畫、照像，依習慣或特約，足
以為表示其用意之證明者，關於本章及本章以外各罪，以文書論
。
錄音、錄影或電磁紀錄，藉機器或電腦之處理所顯示之聲音、影
像或符號，足以為表示其用意之證明者，亦同。
稱電磁紀錄，指以電子、磁性或其他無法以人之知覺直接認識之
方式所製成之紀錄，而供電腦處理之用者。
